臺灣高等法院高雄分院刑事判決　　　　96年度上訴字第1229號
上　訴　人　臺灣屏東地方法院檢察署檢察官
被　　　告　甲○○
上列上訴人因被告違反毒品危害防制條例案件，不服臺灣屏東地
方法院96年度訴字第359號中華民國96年4月16日第一審判決（起
訴案號：臺灣屏東地方法院檢察署96年度毒偵字第532號），提
起上訴，本院判決如下：
    主  文
原判決撤銷，發回臺灣屏東地方法院。
    理  由
一、公訴意旨略以：被告甲○○（下稱被告）前因施用第一、二
    級毒品案件，經依臺灣高雄地方法院以94 年度毒聲字第623
    號裁定送臺灣高雄看守所附設勒戒處所觀察、勒戒後，因認
    有繼續施用毒品之傾向，復經該院以94年度毒聲字第2895號
    裁定令入戒治處所施以強制戒治，於民國94年12月28日送臺
    灣屏東戒治所執行強制戒治，惟於95年3 月22日因罹患後天
    免疫缺乏症候群而停止強制戒治出所，於95年12月7 日期滿
    執行完畢，並經臺灣高雄地方法院檢察署檢察官於96年1 月
    10日以96年度戒毒偵字第22號為不起訴處分。詎其竟不知悔
    改，於強制戒治執行完畢釋放後5年 內，復基於施用第一級
    毒品海洛因之犯意，自95年12月中旬某日起起至96年3 月11
    日11時許止，在高雄縣林園鄉工業區旁，以將海洛因置於注
    射針筒內，以水稀釋後，注射於手臂之方式施用海洛因，平
    均2 天施用1 次；另基於施用第二級毒品甲基安非他命之犯
    意，自95年12月中旬某時起至96年3 月9 日6 時許止，在上
    揭同一地點，以將甲基安非他命放入玻璃管內燒烤加熱吸食
    之方式施用甲基安非他命，平均每2 天施用1 次。嗣經警於
    96年3 月12日凌晨3 時45分許，在屏東縣新園鄉○○村○○
    路上，見被告站在所駕駛車牌號碼7758-MH 號自小貨車旁形
    跡可疑，加以攔檢後，在該車右乘客座腳踏板下扣得其所有
    之海洛因1 包（驗餘淨重0.21公克）及甲基安非他命1 包（
    毛重約0. 2公克），始悉上情。因認被告涉犯毒品危害防制
    條例第10條第1 項、第2 項施用第一、二級毒品罪嫌。
二、原審判決以：按案件由犯罪地或被告之住所、居所或所在地
    之法院管轄，而無管轄權之案件，應諭知管轄錯誤之判決，
    並同時諭知移送於管轄法院，且管轄錯誤之判決並得不經言
    詞辯論為之，刑事訴訟法第5 條第1 項、第304 條及第307
    條分別定有明文。本件被告之住所於95年8 月3 日即檢察官
    起訴日（96年4 月12日）之前即行遷入高雄縣鳥松鄉○○村
    ○○路恆山南巷6 之1 號，居所亦係在高雄縣林園鄉○○路
    上之某處，且被告於檢察官起訴時亦未因在監在押致使其所
    在地位於臺灣屏東地方法院管轄區內，此有警詢筆錄、被告
    個人基本資料查詢結果、臺灣高等法院在監在押全國紀錄表
    各1 份在卷可憑（見警卷第8 頁、原審卷第9 、10頁），足
    見被告之住所、居所及起訴時被告之所在地均非在臺灣屏東
    地方法院管轄區域內；又被告自承伊係在高雄縣林園鄉○○
    路旁林園工業區的後面工廠施用海洛因及（甲基）安非他命
    等語（見警卷第10頁、偵卷第9 頁），顯見被告施用毒品之
    地點均在高雄縣林園鄉，是本件被告所涉施用毒品犯行之犯
    罪行為地，亦非在臺灣屏東地方法院管轄區內。揆諸前揭說
    明，臺灣屏東地方法院對於被告並無管轄權，公訴人向臺灣
    屏東地方法院起訴，自有未合，爰不經言詞辯論，諭知管轄
    錯誤判決，並移送於有管轄權之臺灣高雄地方法院等語。
三、按案件由犯罪地或被告之住所、居所或所在地之法院管轄，
    刑事訴訟法第5 條第1 項定有明文。經查，被告基於施用第
    一級毒品海洛因之犯意，自95年12月中旬某日起起至96 年3
    月11日11時許止，在高雄縣林園鄉工業區旁，以將海洛因置
    於注射針筒內，以水稀釋後，注射於手臂之方式施用海洛因
    ，平均2 天施用1 次；另基於施用第二級毒品甲基安非他命
    之犯意，自95年12月中旬某時起至96年3 月9 日6 時許止，
    在上揭同一地點，以將甲基安非他命放入玻璃管內燒烤加熱
    吸食之方式施用甲基安非他命，平均每2 天施用1 次；嗣於
    96年3 月12日凌晨3 時45分許，在屏東縣新園鄉○○村○○
    路上，因站在所駕駛車牌號碼7758-MH 號自小貨車旁形跡可
    疑，經警加以攔檢後，在該車右乘客座腳踏板下扣得其所有
    之海洛因1 包（驗餘淨重0.21公克）及甲基安非他命1 包（
    毛重約0. 2公克），經警採尿送驗結果，其尿液呈海洛因代
    謝物之嗎啡陽性反應及甲基安非他命陽性反應，扣案疑似海
    洛因白色粉末1 包經送往法務部調查局鑑定結果，確含第一
    級毒品海洛因成分（驗後淨重0.21公克、空包裝重0.27公克
    ）等情，業據被告自承在卷（見警卷第9 頁、偵卷第9 頁）
    ，復有屏東縣警察局東港分局辦理煙毒、麻藥案尿液送驗受
    檢人真實姓名代號對照表、台灣檢驗科技股份有限公司96年
    3 月22日編號KＺ000000000000號濫用藥物尿液檢驗報告、法
    務部調查局96年4 月6 日調科壹字第09623030850 號鑑定書
    各1 紙附卷可憑（見警卷第18頁、偵卷第15頁、原審卷第18
    頁），是被告確有於上揭時、地施用第一級毒品海洛因及第
    二級毒品甲基安非他命之犯行堪以認定。又依犯罪之性質及
    日常社會生活之經驗判斷，可認一行為本質上即當然包括另
    一行為，或一行為足以吸收另一行為者，僅論一罪，即學理
    上所謂之吸收犯，為實質上一罪。本件被告經查獲持有第一
    級毒品海洛因及第二級毒品甲基安非他命之地點係在屏東縣
    新園鄉○○村○○路，係屬臺灣屏東地方法院管轄區域，而
    依被告上開犯罪之性質，持有毒品係低度行為，施用毒品係
    高度行為，其持有行為應為施用行為所吸收，應僅論以施用
    毒品一罪，職是，被告被查獲持有毒品之地點即屏東縣新園
    鄉○○村○○路，仍屬其犯罪地，係屬臺灣屏東地方法院管
    轄區域無訛。
四、原審未詳為推求，遽為本件管轄錯誤之判決，即有未合，檢
    察官上訴意旨指摘原判決為管轄錯誤之諭知係屬不當，為有
    理由，應由本院將原判決撤銷，發回臺灣屏東地方法院另為
    適當之判決，並不經言詞辯論而為之。
五、據上論結，應依刑事訴訟法第369 條第1 項但書、第372 條
    ，判決如主文。
中　　華　　民　　國　　96　　年　　6　　月　　14　　日
                  刑事第七庭    審判長法  官 莊飛宗
                                      法  官 黃憲文
                                      法  官 孫啟強
以上正本證明與原本無異。
如不服本判決應於收受本判決後10日內向本院提出上訴書狀，其
未敘述上訴理由者，並得於提起上訴後10日內向本院補提理由書
狀（均須按他造當事人之人數附繕本）「切勿逕送上級法院」。
中　　華　　民　　國　　96　　年　　6　　月　　14　　日
　　　　　　　　　　　　　　　　　　　書記官 黃富美
